最高法院民事判決　　　　　　九十六年度台上字第二三九五號
上　訴　人　甲 ○ ○
　　　　　　　　　　　1號
　　　　　　乙 ○ ○
　　　　　　丑 ○ ○
　　　　　　丙 ○ ○
　　　　　　丁○○○
　　　　　　戊 ○ ○
　　　　　　己 ○ ○
　　　　　　庚 ○ ○
　　　　　　辛 ○ ○
　　　　　　壬 ○ ○
　　　　　　癸 ○ ○
　　　　　　子 ○ ○
共　　　同
訴訟代理人　莊 柏 林律師
被 上訴 人　宙 ○ ○
　　　　　　玄 ○ ○
　　　　　　寅 ○ ○
　　　　　　卯○○○
　　　　　　辰 ○ ○
　　　　　　巳 ○ ○
　　　　　　午 ○ ○
　　　　　　未 ○ ○
　　　　　　　　　　　號4樓
　　　　　　申 ○ ○
　　　　　　酉 ○ ○
　　　　　　戌 ○ ○
　　　　　　亥 ○ ○
　　　　　　　　　　　11號12樓之2
　　　　　　天 ○ ○
　　　　　　　　　　　弄20之2號3樓
　　　　　　地 ○ ○
　　　　　　宇○○○
共　　　同
訴訟代理人　黃 興 木律師
上列當事人間請求確認買賣關係存在事件，上訴人對於中華民國
九十六年二月二十六日台灣高等法院台中分院第二審再審判決（
九十六年度再字第五號），提起上訴，本院判決如下：
    主  文
原判決廢棄，發回台灣高等法院台中分院。
    理  由
本件上訴人主張原審九十五年度上字第六三號確定判決有民事訴
訟法第四百九十六條第一項第十款所定事由，對之提起再審之訴
。原審以：證人陳如專就「系爭買賣是否由詹涂阿壬親自出面締
約」之重要事實所為之證言係屬虛偽陳述，固經台灣台中地方法
院九十五年度訴字第二二四五號判處偽證罪行確定。但查原確定
判決認兩造間就系爭土地未訂立買賣契約，而為上訴人敗訴之判
決，除採信陳如專之證言外，另有一、被上訴人宙○○自三十九
年十二月間即遷出至香港，至八十一年十二月間始自大陸回台定
居，其未與上訴人或陳如專簽訂不動產買賣契約；二、證人王家
增不能確定系爭買賣契約簽訂時，詹涂阿壬是否在場；三、台中
縣豐原戶政事務所留存之「詹涂阿壬」印鑑條乙紙，與系爭買賣
契約及價金收據上「詹涂阿壬」印文，經送請法務部調查局鑑定
，調查局認：「系爭買賣契約及價金收據上『詹涂阿壬』印文雖
與豐原戶政事務所之『詹涂阿壬』印鑑條，形體大致相合，惟是
否出於同一印章，由於系爭買賣契約及價金收據上『詹涂阿壬』
部分印文紋線欠清晰，歉難認定為同一印章」等證據，有原審九
十五年度上字第六三號確定判決可稽。是縱捨棄陳如專證言不採
，亦不足以影響判決結果。上訴人提起本件再審之訴，顯無再審
理由，爰不經言詞辯論逕以判決駁回之。
查民事訴訟法第五百零二條第二項所謂再審之訴顯無再審理由，
係指依再審原告所主張之再審理由，不經調查即可認定於法律上
顯無理由，而不能獲得勝訴之判決者而言。若就再審原告所主張
之事實，依其所表明之證據，能否為有利之證明，尚須經調查認
定者，即非所謂顯無再審理由。原審既謂縱捨棄陳如專之證言不
採，依其他證據，仍不足以影響判決結果，有原審九十五年度上
字第六三號判決可稽云云，顯已行調查證據、認定事實之程序，
即不得再指再審之訴顯無再審理由。原審遽認上訴人本件再審之
訴顯無再審理由，不經言詞辯論，逕以判決駁回，於法尚有未合
。上訴論旨，指摘原判決違背法令，求予廢棄，非無理由。
據上論結，本件上訴為有理由。依民事訴訟法第四百七十七條第
一項、第四百七十八條第二項，判決如主文。
中　　華　　民　　國　九十六　年　　十　　月　二十五　日
                      最高法院民事第七庭
                          審判長法官  劉　福　來
                                法官  陳　國　禎
                                法官  陳　重　瑜
                                法官  吳　謀　焰
                                法官  許　正　順
      本件正本證明與原本無異
                                      書  記  官
中　　華　　民　　國　九十六　年　 十一 　月　　九　　日
                                                      Ｑ
